臺灣高雄地方法院民事裁定
108年度消債更字第112號
聲  請  人  王建凱即王丞佑
0000000000000000

0000000000000000

0000000000000000

代  理  人  林易玫律師
上列當事人因消費者債務清理事件聲請更生，本院裁定如下：
    主  文
聲請人王建凱即王丞佑自民國一百零八年七月十日下午四時起開
始更生程序。
命司法事務官進行本件更生程序。
    理  由
一、本件聲請意旨略以：伊無力清償債務，曾向本院聲請前置調
    解，因無還款能力而於民國108年3月26日調解不成立，因聲
    請人有不能清償債務或有不能清償之虞，復未經法院裁定開
    始清算程序或宣告破產，爰依法聲請准予裁定更生等語。
二、按債務人不能清償債務或有不能清償之虞者，得依本條例所
    定更生或清算程序，清理其債務。債務人無擔保或無優先權
    之債務總額未逾新臺幣（下同）1,200萬元者，於法院裁定
    開始清算程序或宣告破產前，得向法院聲請更生。法院開始
    更生程序之裁定，應載明其年、月、日、時，並即時發生效
    力。法院裁定開始更生或清算程序後，得命司法事務官進行
    更生或清算程序，必要時得選任律師、會計師或其他適當之
    自然人或法人一人為監督人或管理人。消費者債務清理條例
    第3條、第42條第1項、第45條第1項及第16條第1項分別定有
    明文。
三、經查：
  ㈠聲請人所主張上開事實，業據其提出財產及收入狀況說明書
    （108年度司消債調字第83號卷，下稱調卷，第5至6頁）、
    債權人清冊（調卷第7頁）、財團法人金融聯合徵信中心前
    置協商專用債權人清冊（調卷第9至10頁）、信用報告（調
    卷第12頁）、財政部高雄國稅局106年及107年度綜合所得稅
    各類所得資料清單及總歸戶財產查詢清單（調卷第13至14頁
    、本案卷第45頁）、勞工保險被保險人投保資料表（調卷第
    16頁）、商業保險投保資料查詢結果表（調卷第18頁）、戶
    籍謄本（調卷第23頁）、存摺（本案卷第16至20頁）、收支
    明細（本案卷第34至35頁）等在卷可參。
  ㈡次查，聲請人於106年及107年度申報所得均為0元，惟其自陳
    聲請更生前2年內即自106年2月起至同年5月有經營「高雄市
    私立小王子文理短期補習班」之營業所得每月9,000元，及
    自106年9月起經營「東京日本語」之營業所得每月24,000元
    ，名下無財產，勞工保險於96年9月28日退保，其安聯人壽
    保單如經解約是否有解約金可領回，本件裁定時安聯人壽保
    險公司仍未回覆，故留待更生程序再為調查。又聲請人自陳
    原與配偶邱○○共同經營「高雄市私立小王子文理短期補習班
    」（原「私立七彩鳥外語短期補習班」，設立人即第三人王
    ○○於103年2月間申請變更設立人為聲請人配偶之父親邱○○，
    並變更班主任為聲請人，變更班名為「私立小王子文理短期
    補習班」），嗣於106年6月12日申請註銷，聲請人與配偶再
    於106年5月起改經營「東京日本語」（無設立登記），財務
    由聲請人負責，營收共同對分，自陳月營業額約77,000元，
    扣除成本29,000元（含教室房租17,000元、教師薪資約1萬
    元及水電費平均2,500元）後，其個人每月實際收入約為24,
    000元等情，此有上開綜合所得稅各類所得資料清單、財產
    歸屬清單、勞工保險被保險人投保資料表、財政部高雄國稅
    局函覆「小王子文理短期補習」執行業務所得、聲請人表列
    「東京日本語」之收支明細等（調卷第13至16頁、本案卷第
    34至35頁、第45頁、第51至64頁）在卷可參。則在查無聲請
    人有其他收入來源之情形下，佐以其106、107年度均無申報
    所得紀錄，及聲請人陳稱「東京日本語」並無會計帳簿（本
    案卷第44頁陳報狀），是本院即以其自陳每月營業收入24,0
    00元作為核算其現在償債能力之基礎。
  ㈢關於聲請人個人日常必要支出部分，聲請人陳稱其與配偶共
    同租屋居住並分攤每月房租11,000元，此有房屋租賃契約書
    在卷可稽（調卷第19頁）。按債務人必要生活費用，以最近
    一年衛生福利部或直轄市政府所公告當地區每人每月最低生
    活費一點二倍定之，本條例第64條之2第1項定有明文。本院
    參酌衛福部社會司所公告108年度高雄市最低生活費標準為1
    3,099元，則聲請人每月生活所必需除有特殊情形並有證據
    證明者外，自宜以此數額之1.2倍即15,719元為度，始得認
    係必要支出。又上開最低生活費用之標準，係照當地最近1
    年平均每人消費支出60％，依其基準之家庭收支調查報告調
    查表格式所示有關經常性支出之調查項目，其原即包括利息
    支出、食品、衣著、房租及水費、電費、醫療保健、交通、
    娛樂、教育等基本生活需求。本院認在聲請人未能立證證明
    其有其他特殊需求之情形下，其個人必要生活費用即應以此
    為限度。
  ㈣至扶養部分，聲請人主張須扶養2名未成年子女，每月扶養費
    各6,000元。經查，聲請人與配偶邱○○育有之長子王○○係100
    年生、次子王○○係105年生，2名子女於106年及107年度申報
    所得均為0元、名下均無財產等情，此有戶籍謄本、所得資
    料及財產查詢清單、存摺、在學成績證明書、註冊費收據等
    在卷可憑（見調卷第23頁、第21至31頁、第47至48頁）。扶
    養費用部分，參照民法第1118條、第1119條規定，其負扶養
    義務之程度，亦應考量其目前身負債務之窘境，所負擔之扶
    養義務能力，自非與一般人難謂為相當，並依消費者債務清
    理條例第64條之2第1項及第2項規定，債務人必要生活費用
    ，以最近一年衛生福利部或直轄市政府所公告當地區每人每
    月最低生活費一點二倍定之；受扶養者之必要生活費用，準
    用第1項規定計算基準數額，並依債務人依法應負擔扶養義
    務之比例認定之，而108年度高雄市每人每月生活所必需即
    為最低生活費標準13,099元之1.2倍即15,719元，則除有特
    殊情形並有證據證明者外，聲請人所應負擔其未成年子女每
    月之扶養費自宜以此為度，始得認係必要支出，是在無其他
    更為詳實之資料可供佐證之情形下，本院認即應以108年度
    高雄市每人每月之生活所必需15,719元，由聲請人與配偶共
    同分擔後，聲請人負擔2名子女每月之扶養費即應以15,719
    元（計算式：15,719×2÷2＝15,719）為度，而聲請人主張每
    月支出扶養費共12,000元，低於本院計算之基準，係屬合理
    。
四、綜上所述，以聲請人現每月收入24,000元為其償債能力基準
    ，扣除個人必要生活費15,719元及子女扶養費12,000元後，
    即可能出現超支情形，惟聲請人於調解程序自陳每月可清償
    5,000元，而聲請人目前負債總額為6,358,543元（參調卷第
    82頁，共9家金融機構債權合計4,957,564元，及調卷第45頁
    良京實業公司604,026元、調卷第87頁富邦資產公司796,953
    元），以聲請人自陳每月可清償5,000元計算，需約年（計
    算式：6,358,543÷5,000÷12＝106.0）始能清償完畢，應認其
    已不能清償債務。此外，聲請人無擔保或無優先權之債務總
    額未逾1,200萬元，且無本條例第6條第3項、第8條或第46條
    各款所定駁回更生聲請之事由存在，則聲請人聲請更生為有
    理由，應予准許，爰命司法事務官進行本件更生程序。
五、依本條例第11條第1項、第45條第1項，裁定如主文。
中　　華　　民　　國　　108 　年　　7 　　月　　10　　日
                  民事庭　法　官　沈建興
以上正本係照原本作成。
本裁定不得抗告。
中　　華　　民　　國　　108 　年　　7 　　月　　10　　日
                          書記官  胡美儀